臺灣屏東地方法院交通事件裁定　　　　　96年度交聲字第56號
聲　請　人　交通部公路總局高雄區監理所屏東監理站
異　議　人　甲○○
上列受處分人因違反道路交通管理處罰條例案件，對於交通部公
路總局高雄區監理所屏東監理站於民國96年2 月16日所為之屏監
違字第裁82-MO0000000號處分（原舉發通知單案號：南縣警交字
第MO0000000 號），聲明異議，本院裁定如下：
    主  文
異議駁回。
    理  由
一、原處分意旨略以：異議人即受處分人甲○○前於民國92年4
    月7 日因騎乘車牌號碼HU2-110 號重型機車闖紅燈為警當場
    舉發，並經原處分機關作成屏監違字第裁82-N00000000號裁
    決書，於92年9 月9 日送達異議人之駕籍登記地址，嗣因異
    議人逾期未繳納罰鍰，而經原處分機關逕行註銷駕駛執照，
    且自92年9 月30日起1 年內不得重新考領駕駛執照，惟異議
    人於禁止考領執照期間經過後，並未重新考領駕駛執照，復
    於95年6 月30日9 時8 分許，騎乘前開重型機車行經台南縣
    永康市○○路段，因「闖紅燈」、「未領有駕駛執照而駕駛
    」之違規，為警開單舉發，而經原處分機關就上開事實，依
    道路交通管理處罰條例第53條第1 項、第21條第1 項第1 款
    規定，分別裁處罰鍰新臺幣（下同）1,800 元（已於95年7
    月12日繳款結案）、9,600 元。
二、異議意旨略以：異議人確有於95年6 月30日上午9 時8 分許
    ，在台南縣永康市○○○路口因違規闖紅燈，遭警方當場開
    單處罰鍰1,800 元，業已繳交完畢；惟於96年1 月下旬又收
    到裁決書舉發異議人未領有駕駛執照而駕車之違規，深感意
    外，經異議人至監理站查詢，監理站人員答覆係異議人因92
    年8 月15日開立之裁決書（屏監違字第82-N00000000）罰鍰
    4,500 元未繳交，於92年9 月30日駕照已被註銷，然異議人
    收受該裁決書後，轉交由其母親處理，其母親已於期限內至
    監理站繳交罰金，祇是收據後來遺失，且原處分機關亦不得
    因未有收據，而逕行認定未繳納罰緩，註銷異議人之駕照，
    為此，爰依法聲明異議等語。
三、經查：
  (一)按汽車所有人、駕駛人違反道路交通管理，經主管機關裁決
    後逾15日未向管轄地方法院聲明異議，或其聲明異議經法院
    裁定確定，而不依裁決或裁定繳納罰鍰或不繳送汽車牌照、
    駕駛執照，罰鍰不繳者，按其罰鍰數額，易處吊扣汽車牌照
    或駕駛執照1 個月至3 個月；不依期限繳送汽車牌照或駕駛
    執照者，吊銷其汽車牌照或駕駛執照；經處分吊銷汽車牌照
    或駕駛執照者，由公路主管機關逕行註銷，道路交通管理處
    罰條例第65條第1 項第3 款、第1 款定有明文。又汽車駕駛
    人其未領有駕駛執照駕駛小型車或機器腳踏車，處6,000 元
    以上至12,000以下罰鍰，並當場禁止其駕駛，道路交通管理
    處罰條例第21條第1 項第1 款著有規定。
  (二)異議人前因交通違規事件，經屏東監理站依違反道路交通管
    理處罰條例第53條第1 項規定，於92年8 月15日以屏監違字
    第裁82-N00000000號裁決處罰鍰4,500 元，並諭知限於92年
    9 月14日前繳納，逾期不繳，則依序依道路交通管理處罰條
    例第65條第1 項第1 款、第3 款規定吊扣、吊銷及逕行註銷
    駕駛執照，嗣甲○○未依限為之，屏東監理站逕行註銷其駕
    駛執照；茲異議人甲○○於95年6 月30日上午9 時8 分許，
    在台南縣永康市○○○路口因違規闖紅燈為警當場舉發，經
    原處分機關循線查得異議人之駕駛執照業經註銷，且未於吊
    銷期間結束後重新考領駕照，原處分機關爰依道路交通管理
    處罰條例第21條第1 項第1 款處罰鍰9,600 元等情，有交通
    部公路總局屏東監理站屏監違字第82-N0000000 號及屏監違
    字第裁82-MO0000000號裁決書在卷可稽。異議人雖辯稱該裁
    決書（屏監違字第裁82-N00000000號）於送達後，其母親徐
    秀英已至監理站繳交該罰鍰，且經證人即異議人之母親徐秀
    英於本院訊問時證稱：伊有去監理站繳錢，但是監理站的資
    料不見了，是在92年8 月份繳的，印象中是繳納4,800 元，
    但是沒有留下收據，可能當時在搬辦公室，所以收據就不見
    了等語。惟原處分機關就異議人於91年後之違規案件，是否
    有依規定繳納罰鍰、結案均予以建檔留存，經本院向原處分
    機關函查結果，異議人並無繳納該罰鍰之紀錄，此有交通部
    公路總局高雄區監理所屏東監理站96年7 月18日高監屏字第
    0960017652號函1 紙在卷可稽，故本院自難僅憑異議人之母
    親所為之證詞，逕為有利於異議人之判斷。況且，國家目前
    任何違規罰單或規費之繳納，均提供繳納之收據供繳納人收
    執以為存證，以避免將來發生爭議，因此，在制度設計上，
    已合理分配舉證之風險，故依此制度，繳納人就有無繳費一
    事發生爭執時，應即負有義務提出繳納之收據以供查證，然
    本件異議人並未提出繳納罰款之收據供本院查證，且原處分
    機關復查無異議人繳納罰款之紀錄，故本院自難僅憑異議人
    之母親之證詞，即為有利於異議人認定。從而，異議人因未
    領有駕駛執照駕車，經原處分機關依道路交通管理處罰條例
    第21條第1 項1 款裁處罰鍰9,600 元於法自無不合，異議意
    旨請求本院撤銷該裁決即無理由，應予駁回。
四、據上論斷，應依道路交通案件處理辦法第19條，裁定如主文
    。
中　　華　　民　　國　　96　　年　　9 　　月　　19　　日
                  交通法庭    法  官  王炳人
以上正本證明與原本無異。
如不服本裁定應於收受送達後五日內向本院提出抗告書狀敘述抗
告之理由抗告於台灣高等法院高雄分院。
中　　華　　民　　國　　96　　年　　9 　　月　　19　　日
                                書記官  潘豐益
